【裁判字號】    95,易,158
【裁判日期】    950428
【裁判案由】    重利
【裁判全文】
臺灣臺南地方法院刑事判決               95年度易字第158號
公  訴  人  臺灣臺南地方法院檢察署檢察官
被      告  甲○○
上列被告因重利案件，經檢察官提起公訴（94年度營偵字第1286號）
，本院判決如下：
    主    文
甲○○連續乘他人急迫，貸以金錢，而取得與原本顯不相當之重
利，處罰金銀元壹萬元，如易服勞役，以銀元佰元折算壹日。
    事    實
一、甲○○基於乘他人急迫，貸以金錢，而取得與原本顯不相當
    之重利之概括犯意，於民國九十二年五月間某日及六月間某
    日，在臺南縣麻豆鎮○○○街三八號丙○○居住處，連續乘
    丙○○需錢孔急之際，以簽發本票擔保借貸款項之方式借款
    予丙○○新臺幣（下同）二萬元二次，共計四萬元，其借款
    方式為每借款二萬元，十天為一期，利息為三千元（相當於
    月息百分之四十五），且為預扣方式，每借款二萬元，實際
    取得一萬七千元，以此方式賺取與原本顯不相當之重利。嗣
    經警方因另案監聽甲○○所使用之行動電話而查悉上情。
二、案經臺南縣警察局學甲分局報告臺灣臺南地方法院檢察署檢
    察官偵查起訴。
    理    由
一、證據能力方面：
  (一)被告以外之人於審判中經傳喚不到者，其於檢察事務官、司
    法警察官或司法警察調查中所為之陳述，經證明具有可信之
    特別情況，且為證明犯罪事實之存否所必要者，得為證據，
    刑事訴訟法第一百五十九條之三第三款定有明文。經查本件
    證人丙○○業經本院合法傳喚而未到庭，有送達證書一份在
    卷可稽，且其於警詢中所為之陳述，亦與被告於警詢中所為
    之陳述相符，具有可信之特別情況，揆諸前開規定，證人丙
    ○○於司法警察調查中所為之陳述，自得作為證據。
  (二)按法律另有規定外，實施刑事訴訟程序之公務員因違背法定
    程序取得之證據，其有無證據能力之認定，應審酌人權保障
    及公共利益之均衡維護。刑事訴訟法第一百五十八條之四固
    定有明文。經查，本件檢察官所舉之通訊監察譯文，係以槍
    擊案件為案由，而監聽被告之0000000000號行動電話，並非
    針對本案而實施監聽，此業據該通訊監察譯文載明甚詳，況
    本件被告所犯之重利罪，亦非通訊保障及監察法第五條所規
    定之「最輕本刑為三年以上有期徒刑」及第六條所列舉之各
    罪而得以核發通訊監察書之案由，是本院認定本件檢警機關
    因監聽他案之通訊監察譯文，就本案而言，即屬公務員因違
    背法定程序取得之證據，本院依刑事訴訟第一百五十八條之
    四之規定衡量被告之人權保障應大於本件所維護之公共利益
    ，而認本件檢察官所舉之通訊監察譯文應無證據能力。
二、訊據被告甲○○固坦承曾借款四萬元給丙○○之事實，惟矢
    口否認有何重利之犯行，並辯稱：伊係以朋友身分借款予證
    人丙○○，且係一次借款四萬元，月息二分半，每一萬元之
    利息為二百五十元，四萬元之利息為一千元等語。惟查：被
    告於警詢時即供承：伊係九十四年五、六月間某日各借款二
    萬元予丙○○，是約在臺南縣麻豆鎮○○○街三八號前交付
    ，當時是因丙○○的女兒要註冊很急要開銷用錢，週轉不靈
    之際，而經丙○○本人向伊借錢，二萬元之利息，十天為一
    期，利息為三千元，而二萬元之借款，伊實際上拿給丙○○
    一萬七千元，當時有簽本票，而互相約定每月七、十七、二
    十七日由伊至丙○○家中收取借貸利息等語 (見警卷第二、
    三頁)，又證人丙○○於警詢及檢察官偵查中均一再證稱：
    伊當時係因沒有工作急須用錢繳房租及家庭開銷，經朋友介
    紹而向被告甲○○借錢，伊共借過二次各二萬元，預扣三千
    元利息，每次實拿一萬七千元，都在伊之家中交付，只簽本
    票，借二萬元之利息每十日為一期，利息為三千元等語 (見
    偵卷第五頁)，經核證人丙○○上開所證，確與被告與警詢
    時之自白相符，足認被告確有乘證人丙○○急迫要負擔家中
    開銷之際，貸以金錢，而取得與原本顯不相當之重利，被告
    上開所辯，無非卸責之詞，不足採信。本件事證明確，被告
    犯行，堪以認定。
三、核被告甲○○乘他人急迫，貸以金錢，而取得與原本顯不相
    當之重利，所為係犯刑法第三百四十四條之重利罪。被告先
    後二次犯行，時間緊接，觸犯犯罪構成要件相同之罪名，顯
    係基於概括之犯意反覆為之，為連續犯，應依刑法第五十六
    條之規定論以一罪，並加重其刑。爰審酌被告犯罪之動機在
    於貪圖重利併其目的、方法、所生危害、所得利益，並其犯
    後態度等一切情狀，量處如主文所示之刑，並諭知如易服勞
    役之折算標準，以資儆懲。
據上論斷，依刑事訴訟法第二百九十九條第一項前段，刑法第五
十六條、第三百四十四條、第四十二條第二項，罰金罰鍰提高標
準條例第一條前段、第二條，判決如主文。
本案經檢察官乙○○庭執行職務。
中    華    民    國    95    年    4    月    28    日
                  刑事第八庭  審判長  法  官  蘇義洲
                                      法  官  洪士傑
                                      法  官  徐文瑞
以上正本證明與原本無異
如不服本件判決，得自收受送達之日起十日內，向本院提起上訴
。
                                      書記官  王政煌
中    華    民    國    95    年    4    月    28    日
附錄本案論罪科刑法條全文：
刑法第三百四十四條：
乘他人急迫、輕率或無經驗貸以金錢或其他物品，而取得與原本
顯不相當之重利者，處一年以下有期徒刑、拘役或科或併科一千
元以下罰金。


司法院資訊處製作；財團法人民間司法改革基金會備份。
